【裁判字號】    95,訴,1426
【裁判日期】    951012
【裁判案由】    懲治走私條例
【裁判全文】
臺灣高雄地方法院刑事判決              95年度訴字第1426號
公  訴  人  臺灣高雄地方法院檢察署檢察官
被      告  戊○○
上列被告因違反懲治走私條例案件，經檢察官提起公訴（95年度
偵緝字第70號），本院判決如下：
    主  文
戊○○共同連續私運管制物品進口逾公告數額，處有期徒刑捌月
。
    事  實
一、甲○○（原名王昆明）與蘇文屏二人，欲成立公司私運管制
    物品進口，委託友人即宏遠報關公司負責人丙○○代為尋覓
    人頭擔任公司負責人，丙○○經友人介紹結識戊○○後，認
    其為適當人選，向其告知欲成立公司私運管制物品，並徵詢
    其擔任公司負責人之意願，戊○○經考慮後，同意以新台幣
    （下同）15萬元代價擔任公司負責人，並於民國93年2 月間
    ，與丙○○相約在高雄市○○路春水堂餐廳，簽署相關申辦
    公司營業登記所需文件及委託宏遠報關公司進口報關之委任
    書，丙○○則當場交付15萬元予戊○○，嗣並將相關文件交
    予「牛津會計事務所」不詳職員，代為申辦公司設立登記事
    宜，而於93年5 月24日成立名義負責人為戊○○之廣宏貿易
    企業行（下稱廣宏貿易社）。戊○○明知檳榔係海關進口稅
    則第8 章所列管制進口物品，未經許可不得輸入進口，竟與
    甲○○、蘇文屏及丙○○三人，共同基於私運管制物品進口
    之概括犯意聯絡，由戊○○於前開時間出具委任書，委託丙○○任職之宏遠報關公司，辦理進口報關事項，甲○○、蘇
    文屏則利用廣宏企業行名義自大陸地區進口白蘿蔔之機會，
    委託友人在大陸地區某不詳地點，將管制進口之檳榔3,614
    公斤、1,475 公斤，與依法申報進口之白蘿蔔混合裝櫃後，
    分別夾藏在編號WHLU0000000 號、WHL0000000號2 只貨櫃底
    部下層位置，起送運往台灣，丙○○知悉上開貨櫃內夾藏有
    管制物品後，亦仍於94年6 月18日、21日，分別填寫BD/93/
    W342/0001 號、BD/93/W502/0032 號進口報單，並在該報單
    填寫進口項目為「鮮蘿蔔」，持該進口報單，向財政部高雄
    關稅局（下稱高雄關稅局）投單報運進口，嗣上開2 貨櫃分
    於94年6 月21日、29日貨櫃運抵台灣，經財政部高雄關稅局
    人員於94年6 月21日、6 月30日開櫃檢驗，查得貨櫃內夾藏
    檳榔一事，始循線查獲上情，並扣得上開私運之檳榔5,089
    公斤。
二、案經法務部調查局航業海員調查處高雄站（下稱調查處）報
    請台灣高雄地方法院檢察署檢察官偵查起訴。
    理  由
壹、程序部分：
一、按被告以外之人於審判外之陳述，雖不符刑事訴訟法第159
    條之1 至第159 條之4 之規定，而經當事人於審判程序同意
    作為證據，法院審酌該言詞陳述或書面陳述作成時之情況，
    認為適當者，亦得為證據，同法第159 條之5 第1 項定有明
    文。立法意旨在於傳聞證據未經當事人之反對詰問予以核實
    ，原則上先予排除，惟若當事人已放棄反對詰問權，於審判
    程序中表明同意該等傳聞證據可作為證據，基於尊重當事人
    對傳聞證據之處分權，及證據資料愈豐富，愈有助於真實發
    見之理念，且強化言詞辯論主義，使訴訟程序得以順暢進行
    ，上開傳聞證據亦均具有證據能力。查證人丙○○於調查處
    所為之供述，雖屬於傳聞證據，然因被告戊○○及檢察官均
    同意作為證據，且本院審酌該言詞陳述及書面陳述作成之情
    況，未見有何不適當之情形，故依前開規定，得為證據。
二、本案編號BD/93/ W342 /0001號、BD/93/W502/0032號進口報
    單性質上亦係被告以外之人於審判外所為之書面陳述，屬於
    傳聞證據，然因檢察官及被告於本院審理調查證據時，均同
    意作為證據，且本院審酌上開文書作成之形式均無瑕疵，且
    與待證事實具有關聯性等情況，認得為證據而有證據能力。
貳、實體部分：
一、訊據被告戊○○固坦承有擔任廣宏企業社負責人之事實，惟
    矢口否認有何私運管制物品進口逾公告數額之犯行，辯稱：
    我願意擔任廣宏企業社負責人，是因為他們有人向我說好話
    ，承諾我有困難時會幫助我，並且拿了幾佰元給我，實際上
    我對於他們私運檳榔進口並不清楚云云。經查：
  (一)上開廣宏企業行自大陸地區進口之貨櫃內，夾藏有管制進口
    之檳榔，並由被告填寫委託書委託宏遠報關公司，辦理進口
    報關事項，該報關公司負責人丙○○則於94年6 月18日、21
    日，分別填寫BD/93/W342/0001 號、BD/93/W502/0032 號進
    口報單，並在該報單填寫進口項目為「鮮蘿蔔」，向高雄關
    稅局投單報運進口，嗣上開2 貨櫃分於94年6 月21日、29日
    運抵台灣，經財政部高雄關稅局人員於94年6 月21日、6 月
    30 日 開櫃檢驗，查得在貨櫃底部下層位置，夾藏有管制進
    口之檳榔3,614 公斤、1,475 公斤等情，除據證人丙○○到
    庭證述明確外，復有被告委託宏遠報關公司辦理報關之委任
    書、編號BD/93/W342 /0001號、BD/93/W502/0032 號進口報
    單2 紙、高雄關稅局（93）中島字第101 、104 號處分書及
    查獲檳榔照片4 張（以上見台灣高雄地方法院檢察署93年度
    偵字第24144 號卷第9 至12頁）在卷可稽，此部分事實堪以
    認定。
  (二)被告固否認有何私運管制物品進口逾公告數額之情，惟其所
    為上開犯行，業據證人即宏遠報關公司負責人丙○○到庭證
    稱：甲○○因欲走私管制物品進口，要成立公司，請我幫忙
    找人頭作負責人，我經友人介紹結識被告，向其告知貨主欲
    進口管制物品，如果願意，才作人頭，戊○○考慮後，同意
    以15萬元代價擔任人頭，我們即於93年2 月間相約在高雄市
    春水堂餐廳，當時被告將所有辦理營業登記所需相關證件（
    同意書、身分證影本）交給我，並簽了一份委託我報關之委
    託書，我則當場交付15萬元給他等語明確（見本院卷第142
    、143 頁），復有廣宏企業社設立登記相關資料等件（見本
    院卷第152 至162 頁）、被告簽立委託宏遠報關行報關之委
    任書（見上開偵查卷第12頁）等件存卷可參，因上開廣宏企
    業社設立登記資料中附有被告正反面身分證各1 紙，若非被
    告親自給予，難認丙○○可輕易取得該證件申辦公司設立登
    記，佐以前開委託書上被告所簽姓名，經送請鑑定結果，認
    與被告本人親簽筆跡相符等情，有內政部警政署刑事警察局
    95年3 月3 日刑鑑字第950008811 號鑑定書1 紙在卷可參，
    足認被告應有自願擔任廣宏企業社負責人，並簽立委託書委
    託宏遠報關公司報關上開夾藏檳榔貨櫃進口之情。
  (三)被告雖否認證人丙○○曾向其告知成立公司欲走私管制物品
    ，復亦辯稱其擔任廣宏企業社負責人僅取得數百元報酬云云
    。惟查：被告對其所涉上開犯行初於偵查中辯稱：我並不知
    道曾擔任廣宏企業社負責人一事，也沒有進口報關過，因為
    我的身分證件曾在高雄掉過一次等語（見高雄地檢署95年度
    偵緝字第70號卷第18、19頁）；後於審理中到庭辯稱：我沒
    有開立貿易企業行，亦無簽立過委任書，至該委任書為何鑑
    定出我的筆跡，我並不清楚等語（見本院卷第14頁），嗣因
    證人丙○○到庭坦承由其出面接洽被告擔任廣宏企業人負責
    人後，被告始改口供稱：我是在屏東被兩個人騙到高雄來，
    雖有至高雄市春水堂餐廳簽署相關資料，但係遭人逼迫簽立
    ，因為如果我不簽的話，他們就要揍我等語（見本院卷第14
    5 頁），惟經證人即從中介紹被告與丙○○結識之乙○○到
    庭證稱：我透過朋友介紹，知悉丙○○需要人頭成立公司，
    就介紹被告予丙○○結識，並自屏東地區載被告至高雄與丙○○見面，被告經考慮後，同意擔任公司負責人，我就載被
    告至高雄市春水堂餐廳與丙○○見面，並簽署相關文件，當
    場丙○○有交付金錢予被告，未見被告有受人強迫之情等語
    （見本院卷第148 、149 頁），被告見此又再改稱：一開始
    我遭詢問是否擔任公司負責人時，並沒有答應，後來經過考
    慮後才答應，但對方沒有給我報酬等語（見本院卷第150 頁
    ）；惟至下一庭期，被告又改稱：當初是他們向我說好話，
    若我有困難會幫助我，並且拿幾佰元給我，我才願擔任公司
    負責人，實際上並沒有拿到15萬元等語（見本院卷第183 頁
    ），則被告由一開始否認曾擔任廣宏企業社負責人，至後改
    稱係受脅迫擔任負責人，嗣又自承係自願擔任負責人，惟僅
    收取數百元報酬等語，其所述由一開始完全否認犯行，已逐
    步修正至漸與證人丙○○證述內容相近，參以被告無故受陌
    生人邀請擔任公司負責人，本應可輕易判斷其中原因並非單
    純，甚難想像其不過問任何原因，且僅為數百元報酬，即願
    將個人身份證件交予他人成立公司。從而，自應以證人丙○○所述，其曾向被告告知成立公司是欲走私進口管制物品，
    後以15萬元報酬徵得被告同意擔任公司負責人等情為合理。
    被告前揭所辯，顯係卸責之詞，尚非可採。
  (四)本案被告僅擔任廣宏企業社掛名負責人，該企業社實係蘇文
    屏為進口前開貨櫃所需成立等情，業據證人蘇文屏到庭證稱
    ：我因為要進口貨櫃，沒有成立公司行號，就託甲○○辦理
    進口事宜，甲○○帶我去找丙○○幫忙，我共花費了15 萬5
    千元找人頭成立公司，若加上報關費用，共支付了23 、2 4
    萬元等語明確（見本院卷第176 頁），核與證人甲○○證稱
    ：蘇文屏欲進口白蘿蔔，要我幫他辦理報關事務，惟其因個
    人原因無法擔任公司負責人，才由我帶他找丙○○幫忙成立
    公司等語相符（見本院卷第173 頁），自堪信為真。又蘇文
    屏、甲○○於廣宏企業行成立後，利用該企業行名義自大陸
    地區進口白蘿蔔，惟將管制進口之檳榔夾藏於貨櫃之內等情
    ，業據證人丙○○證稱：本件貨櫃實係由甲○○委託我進口
    ，他事先有跟我提要夾帶檳榔進口，並要我找人頭成立公司
    等語明確（見本院卷第142 頁、第177 頁）；對此證人甲○○雖證稱：蘇文屏當時確有告訴我要夾帶檳榔進口，我問丙○○是否可以進口，他說不能進口，但當時貨櫃已經運出，
    來不及運回等語（見本院卷第178 頁），惟證人甲○○如確
    係事後始知悉，前開貨櫃夾藏有檳榔管制物品，為免繼續代
    蘇文屏處理報關事宜，恐受牽連其中，理應拒絕再為蘇文屏
    處理貨櫃報關一事，惟上開貨櫃運抵台灣後，證人甲○○與
    丙○○仍一併到場處理報關事宜等情，據其自承在卷甚明（
    見本院卷第172 頁），其上開不符常理所為，足徵其早已知
    悉貨櫃內夾藏有管制物品檳榔，並認應有走私成功之機會，
    始會親至貨櫃現場處理報關檢驗事宜。準此，自以證人丙○○前述內容為可採。至證人蘇文屏雖亦證稱：我原本僅係單
    純要進口白蘿蔔，因為大陸朋友遊說我說檳榔比較好賺，我
    才在進口之貨櫃中夾帶檳榔，事先並不知道檳榔不能進口等
    語（見本院卷第175 頁），惟其上開所述，除與證人甲○○
    證稱：蘇文屏有跟我說夾帶檳榔可以賺很多錢，且其尚親自
    至大陸聯絡裝貨事宜等語（見本院卷第173 頁）不符外，蘇
    文屏之大陸友人既向其告知進口檳榔獲利甚高，如蘇文屏確
    不知悉檳榔屬管制進口物品，利之所趨，其大可將整個貨櫃
    均改為裝填檳榔，而無仍在貨櫃內裝填白蘿蔔運送，僅將檳
    榔藏放在貨櫃底部下層位置之理，顯見蘇文屏早已知悉檳榔
    係屬管制進口物品，始會以上開手法夾藏檳榔進口，證人蘇
    文屏前開否認有走私管制物品之詞，亦難認可採。綜上，本
    案蘇文屏、甲○○為私運管制物品，委由丙○○尋找人頭設
    立公司，而被告於擔任人頭前，既已經告知成立廣宏企業社
    ，係欲走私管制物品進口，後仍願以15萬元報酬擔任該企業
    社負責人，復又簽立委任書委託宏遠報關公司報關前開2 只
    夾藏管制物品之貨櫃，雖其未與蘇文屏、甲○○有所接觸，
    惟共犯之意思聯絡，原不以數人間直接發生為限，被告既透
    由丙○○從中聯繫，而與蘇文屏、甲○○共同完成上開私運
    運管制物品進口之犯行，足認其等確有犯意聯絡及行為分擔
    甚明。從而，本件被告所為前開犯行，事證明確，堪以認定
    。
二、論罪科刑部分：
  (一)按行為後法律有變更者，適用行為時之法律，但行為後之法
    律有利於行為人者，適用最有利於行為人之法律，係為現行
    刑法第2條第1項所明文。此條規定乃與刑法第1條罪刑法定
    主義契合，係規範行為後法律變更所生新舊法律比較適用之
    準據法，並無新舊法比較之問題，應一律適用裁判時之現行
    刑法第2條規定以決定適用之刑罰法律，先予辨明。又本次
    刑法修正之比較新舊法，應就罪刑有關之共犯、未遂犯、想
    像競合犯、牽連犯、連續犯、結合犯，以及累犯加重、自首
    減輕暨其他法定加減原因（如身分加減）與加減例等一切情
    形，綜其全部罪刑之結果而為比較；且易科罰金之折算標準
    ，新法施行後，亦應依新法第2條第1項之規定，適用最有利
    於行為人之法律，最高法院95年度第8次刑庭會議決議可資
    參照。查被告行為後，如附表所示之法律業經修正，並均於
    95年7月1日起生效施行，而經依上揭意旨比較結果，本院裁
    判時之法律並無較有利於行為人，揆諸上揭說明，自應適用
    行為時之法律以為論處。
  (二)按懲治走私條例第2條第4項規定管制物品及其數額，由行政
    院公告之。行政院依上開法律授權，前以92年10月23日院台
    財字第0920056338號函公告管制物品項目及其數額，其中「
    丙類」管制進口物品規定：一次私運海關進口稅則第一章至
    第八章所列之物品及稻米、稻米粉、花生、茶葉、種子（球
    ）一項或數項，其總額由海關照緝獲時之完稅價格計算，超
    過10萬元（外幣按當時辦理外匯銀行買進價格折算）或重量
    超過1,000公斤者，即屬管制進口物品，此有卷附行政院前
    開函示可參（見台灣高雄地方法院檢察署95年度偵緝字第70
    號第49、50頁）。查被告私運進口之檳榔屬於海關進口稅則
    第八章所列堅果，有前揭財政部高雄關稅局94年12月15 日
    高普進字第0941021180號函可佐，且查獲時總重量高達5,08
    9 公斤，已超過前述海關進口稅則規定之及重量，當屬懲治
    走私條例第2 條所定管制物品無訛。
  (三)次按私運管制物品進口逾公告數額者，依懲治走私條例第2
    條規定，即構成走私罪；且自大陸地區私運物品進入臺灣地
    區者，以私運物品進口論，應適用懲治走私條例規定處斷，
    懲治走私條例第12條亦定有明文。是本件被告自大陸地區私
    運管制進口之檳榔已逾公告數額，並均已抵達高雄港而進入
    我國領域，核其所為，係犯懲治走私條例第12條、第2 條第
    1 項之私運管制物品進口逾公告數額罪。被告與蘇文屏、甲○○、丙○○就上開犯行，有犯意聯絡及行為分擔，均為共
    同正犯。又被告先後2 次私運管制物品進口之犯行，時間緊
    接，所犯構成要件相同，顯係基於概括犯意為之，應依刑法
    第56條規定論以一罪，並依法加重其刑。爰審酌被告貪圖小
    利，擔任廣宏企業社負責人，而與蘇文屏等人共同未經申報
    走私管制進口之物品，嚴重影響國家經濟、食品衛生及正常
    稅收，犯後復飾詞狡卸，態度甚差，惟念上開走私物品未經
    提領即為關稅人員查獲，造成危害較輕等一切情狀，量處如
    主所示之刑，以資懲儆。前開扣案檳榔5,089 公斤，雖係被
    告犯私運管制進口物品罪所得之物，惟業經高雄關稅局為沒
    入之處分，有該局（93）中島字第101 、104 號處分書在卷
    足稽，爰不為沒收之諭知，併此敘明。
三、證人蘇文屏、甲○○、丙○○所為上開私運管制物品進口逾
    公告數額之犯行，未經檢察官起訴，應由檢察官另行偵辦為
    宜，附此敘明。
據上論斷，應依刑事訴訟法第299條第1項前段，懲治走私條例第
2 條第1 項、第11條、第12條，刑法第2 條第1 項前段、修正前
刑法第28條、第56條，判決如主文。
本案經檢察官丁○○到庭執行職務。
中    華    民    國    95    年    10    月    12    日
                  刑事第十二庭  審判長法  官  施柏宏
                                      法  官  林書慧
                                      法  官  黃宗揚
以上正本證明與原本無異。
如不服本判決，應於收受送達後10日內向本院提出上訴書狀。
中    華    民    國    95    年    10    月    12    日
                                      書記官  王壹理
┌───────────────────────────────────────────────┐
│附表：                                                                                        │
├──────┬─────────────┬─────────────┬───────┬────┤
│相關變更條文│行為時法（下稱舊法）之內容│裁判時法（下稱新法）之內容│比  較  理  由│備    註│
├──────┼─────────────┼─────────────┼───────┼────┤
│刑法第33條第│罰金：（銀元）1 元以上。  │罰金：新臺幣1,000 元以上，│罰金刑之下限，│舊法有利│
│5 款：罰金刑│                          │以百元計算之。            │由銀元10元（依│        │
│下限變更    │                          │                          │前述也提高10倍│        │
│            │                          │                          │）即新臺幣30元│        │
│            │                          │                          │，提高為新臺幣│        │
│            │                          │                          │1000元。      │        │
├──────┼─────────────┼─────────────┼───────┼────┤
│共同正犯    │修正前刑法第28條：「二人以│修正後刑法第28條：「二人以│新法將共同正犯│本案不論│
│            │上共同實施犯罪之行為者，皆│上共同實行犯罪行為者，皆為│之範圍予以限縮│適用新舊│
│            │為正犯」。                │正犯」。                  │，不及於「陰謀│法均構成│
│            │                          │                          │」、「預備」等│共犯，故│
│            │                          │                          │行為階段。    │新法並未│
│            │                          │                          │              │較有利。│
├──────┼─────────────┼─────────────┼───────┼────┤
│連續犯      │修正前刑法第56條：「連續數│（刪除）                  │新法刪除連續犯│被告先後│
│            │行為而犯同一之罪名者，以一│                          │之規定。      │多次之犯│
│            │罪論。但得加重其刑至2 分之│                          │              │行，依新│
│            │1」。                     │                          │              │法須分論│
│            │                          │                          │              │併罰，依│
│            │                          │                          │              │舊法則僅│
│            │                          │                          │              │論一罪，│
│            │                          │                          │              │是舊法有│
│            │                          │                          │              │利。    │
├──────┼─────────────┼─────────────┼───────┼────┤
│法定刑之加重│1、修正前刑法第67條：「有 │1、修正後刑法第67條：「有 │舊法罰金刑之最│修正前之│
│方法        │   期徒刑加減者，其最高度 │   期徒刑或罰金加減者，其 │低度不加重    │刑法有利│
│            │   及最低度同加減之。」。 │   最高度及最低度同加減之 │              │於被告  │
│            │                          │   。」                   │              │        │
│            │2、修正前第68條：「拘役或 │2、修正後刑法第68條：「拘 │              │        │
│            │   罰金加減者，僅加減其最 │   役加減者，僅加減其最高 │              │        │
│            │   高度。」。             │   度。」。               │              │        │
├──────┴─────────────┴─────────────┴───────┴────┤
│整體比較結果：本案於新舊法均構成共犯，惟舊法之罰金刑最低度刑、連續犯之認定、法定刑加重方法均較│
│有利，故應整體適用舊法。                                                                      │
└───────────────────────────────────────────────┘
附錄本判決論罪科刑所依據之法條：
附錄本案所犯法條：
《懲治走私條例第2條第1項》
私運管制物品進口、出口逾公告數額者，處7 年以下有期徒刑，
得併科新臺幣300萬元以下罰金。
《懲治走私條例第12條》
自大陸地區私運物品進入臺灣地區，或自臺灣地區私運物品前往
大陸地區者，以私運物品進口、出口論，適用本條例規定處斷。


司法院資訊處製作；財團法人民間司法改革基金會備份。
